臺灣臺南地方法院刑事判決　　　　　　　　　　　　　九十一年度易字第六一一號
　　公　訴　人　臺灣台南地方法院檢察署檢察官
　　被　　　告　乙○○
右列被告因侵占案件，經檢察官提起公訴（九十年度偵字第一四六九四號），本院判
決如左：
    主  文
乙○○意圖為自己不法之所有，而侵占自己持有他人之物，處有期徒刑伍月，如易科
罰金，以佰元折算壹日。
    事  實
一、乙○○原係台南縣消防局山上分隊小隊長（已於民國八十九年五月一日退休），
    於八十九年初某日，在台南縣消防局山上分隊代為收受台南縣消防局義勇消防總
    隊第三大隊新化中隊山上分隊（以下簡稱山上義消分隊）顧問甲○○所捐助之顧
    問費新臺幣（下同）五萬元後，未將該顧問費五萬元轉交予山上義消分隊，竟意
    圖為自己不法之所有，以變易持有為所有之意思，予以侵占入己。嗣台南縣消防
    局政風室接獲檢舉前往瞭解時，乙○○為規避責任，乃於八十九年十一月二日要
    求甲○○書立切結書，以表示五萬元業經歸還甲○○等語。
二、案經法務部調查局台南縣調查站報請臺灣臺南地方法院檢察署檢察官偵查起訴。
    理  由
一、訊據被告乙○○矢口否認有何侵占犯行，辯稱：伊從未代收顧問費，也未收到甲
    ○○委請代轉之顧問費五萬元，更未拿五萬元還給甲○○，因政風室及調查局人
    員屢次就上開事件偵訊伊，並要求伊與甲○○私下解決，伊為了結案，所以才繕
    打該切結書，並請甲○○簽章云云。經查，山上義消分隊顧問甲○○於八十九年
    初將顧問費五萬元交予被告，並請被告代為轉交一情，業據證人甲○○於調查站
    訊問及檢察官偵查時結證無訛，而證人即山上義消分隊分隊長丙○○於調查員訊
    問時亦證稱：「約在八十九年初（詳細日期已記不清楚），有一天晚上乙○○時
    任消防局山上分隊小隊長拿一筆五萬元（新台幣以下同）顧問費，表示該款項係
    甲○○繳交八十九年的顧問費，要我代為轉交義消助理幹事陳鳳文，我因當時酒
    醉，便要求他自行轉交給陳鳳文。（問：乙○○有無將該筆款項交由陳鳳文收受
    登帳？）沒有。因八十九年九月間義消在清查顧問費時，發現甲○○未繳交顧問
    費，我即聯絡甲○○，甲○○當時表示八十九年顧問費他已於八十九年初親自送
    至山上分隊，交予一名白頭髮人員收受，我才記起前述乙○○曾要交一筆款項給
    我。事後我即聯絡乙○○，據乙○○表示他因沒有遇到義消助理幹事陳鳳文，已
    將該筆款項退還給甲○○。」等語，俟證人丙○○於本院調查時，復結證如前所
    述（見本院九十一年五月二十一日訊問筆錄），足見被告於八十九年初確曾收受
    顧問甲○○請其轉交之五萬元顧問費。次查，被告於八十九年十月間曾數度前往
    證人甲○○任職之工廠，向證人甲○○表示消防局政風室在清查甲○○所捐助之
    八十年度顧問費去向，為此拜託證人甲○○無論何人向其查詢，只需表示該顧問
    費已退還給證人甲○○，嗣後被告再於八十九年十一月間繕打一份切結書，表明
    「本人于中華民國捌拾玖年拾壹月貳日歸還顧問甲○○先生溢繳山上義勇消防分
    隊顧問費新台幣伍萬元整，經由顧問甲○○先生清點無誤後簽收，恐口無憑，特
    立此據」等語，並請甲○○於切結書上簽名蓋章，惟被告於交付切結書予甲○○
    簽署前後，根本均無實際交付或返還五萬元之舉措等情，則為證人甲○○於調查
    員訊問及本院審理時結證明確（見本院九十一年六月四日審判筆錄），並為被告
    所是認，復有切結書影本一紙附於調查卷宗內可稽，依此，如被告果無代收證人
    甲○○所交付之五萬元顧問費，又何須指示證人甲○○應如何應訊並書立該切結
    書令證人甲○○簽署？是被告前揭所辯，顯係事後卸責之詞，自不足採。本件事
    證明確，被告犯行堪予認定，自應依法論科。
二、核被告乙○○所為，係犯刑法第三百三十五條第一項之普通侵占罪。爰審酌被告
    犯罪之動機、目的、手段、侵占之金額非鉅，惟其迄今仍未歸還侵占金額，犯後
    亦未見悔過之意等一切情狀，量處如主文所示之刑，並諭知易科罰金之折算標準
    ，以資懲儆。又查被告行為後，刑法已於九十年一月十日修正公佈，並自同年月
    十二日生效，該法修正後第四十一條第一項前段易科罰金之折算標準，與修正前
    刑法第四十一條規定比較，以修正後之規定較有利於行為人，本件被告犯罪時間
    ，雖在刑法修正生效之前，仍應依刑法第二條第一項前段規定，適用裁判時即修
    正後之刑法第四十一條第一項前段之規定，就被告所量處之刑，諭知易科罰金之
    折算標準。
據上論斷，應依刑事訴訟法第二百九十九條第一項前段，刑法第二條第一項前段、第
三百三十五條第一項、第四十一條第一項前段，罰金罰鍰提高標準條例第一條前段、
第二條，判決如主文。
中      華      民      國    九十一    年      六      月     十八     日
                                  臺灣臺南地方法院刑事第二庭
                                          法  官  林彥君
右正本證明與原本無異。
如不服本判決，應於判決送達後十日內，向本院提出上訴狀。
                                          書記官  黃傳鈞
中      華      民      國  九十一    年      六      月     十八     日
附錄本案論罪科刑法條全文：
刑法第三百三十五條第一項：
  意圖為自己或第三人不法之所有，而侵占自己持有他人之物者，處五年以下有期徒
  刑、拘役或科或併科一千元以下罰金。
